【裁判字號】    97,重訴,9
【裁判日期】    970827
【裁判案由】    殺人
【裁判全文】
臺灣臺南地方法院刑事判決               97年度重訴字第9號
公  訴  人  臺灣臺南地方法院檢察署檢察官
被      告  甲○○
                    （現羈押於臺灣臺南看守所）
指定辯護人  李慧千律師
上列被告因殺人案件，經檢察官提起公訴（九十七年度偵字第七
二六九號），本院判決如下：
    主  文
甲○○殺人，處有期徒刑拾壹年，褫奪公權伍年，扣案之尖刀壹
把沒收。
    事  實
一、甲○○自民國九十七年五月九日午間起，在陳家珍位於臺南
    縣玉井鄉○○村○○路一六一巷八號住處，與陳家珍共飲米
    酒、啤酒不詳數量，迨於同日十六時許，甲○○飲用一瓶許
    米酒後，因陳家珍對鄰人徐鉗辱罵三字經並欲持木棍打徐鉗
    而生有爭執，遂憤而返回位於臺南縣玉井鄉○○村○○路一
    七三巷二五號租屋處取得尖刀一把後至陳家珍住處前巷子內
    ，甲○○明知腹部為人體重要部位，遭受利刃攻擊可能導致
    危及生命之嚴重結果，竟仍基於殺人之不確定故意，以右手
    持尖刀刺入陳家珍左上腹身，致陳家珍腹主動脈遭刺創而大
    量出血倒地經送醫急救不治死亡。甲○○行兇後返回租屋處
    ，先行換下沾有陳家珍血跡之衣物並將前開尖刀棄置於租屋
    處後方水溝，即搭乘計程車前往臺南縣南化鄉向其兄商借逃
    匿費用未果，離去途中經警循線查獲，另由甲○○偕同警方
    扣得尖刀一把、血衣及血褲各一件。
二、案經臺南縣警察局玉井分局報告臺灣臺南地方法院檢察署檢
    察官相驗後簽分偵查起訴。
    理    由
壹、程序方面：按被告以外之人於偵查中向檢察官所為陳述，除
    顯有不可信之情況者外，得為證據，刑事訴訟法第一百五十
    九條之一第二項定有明文。蓋因檢察官與法官同為司法官署
    ，且檢察官代表國家偵查犯罪，依法有訊問被告、證人及鑑
    定人之權力，且須對被告有利、不利之情形均應注意；況徵
    諸實務運作，檢察官實施刑事偵查程式，亦能恪遵法定程式
    之要求，不致有違法取證情事且可信度極高，是被告以外之
    人前於偵查中所為證述，除反對該項供述得具有證據能力之
    一方，已釋明「顯有不可信之情況」之理由外，不宜以該證
    人未能於審判中接受他造之反對詰問為由，即遽指該證人於
    偵查中之陳述不具證據能力，方符前揭法條之立法意旨。且
    按被告以外之人於審判外之陳述，雖不符前四條之規定，而
    經當事人於審判程序同意作為證據，法院審酌該言詞陳述或
    書面陳述作成時之情況，認為適當者，亦得為證據。當事人
    、代理人或辯護人於法院調查證據時，知有第一百五十九條
    第一項不得為證據之情形，而未於言詞辯論終結前聲明異議
    者，視為有前項之同意，刑事訴訟法第一百五十九條之五定
    有明文。經查證人陳曉真、徐鉗、張文曲於警詢或偵訊時之
    證述，被告及指定辯護人在本院準備程序中並未爭執其證據
    能力，且未於本案言詞辯論終結前聲明異議，又前揭證人於
    警詢或偵訊時之證述，並無證據顯示係遭受強暴、脅迫、詐
    欺、利誘等外力干擾情形或在影響其心理狀況，致妨礙其自
    由陳述等顯不可信之情況下所為；又被告及指定辯護人亦均
    未曾提及有任何不法取供之情形，是客觀上並無顯不可信之
    情況，前揭證人於警詢或偵查中之證言，自均具有證據能力
    。本院審酌證人陳曉真、徐鉗、張文曲於警詢或偵訊時之證
    述，係於案發後就其親身經歷之事實所為，且依其等陳述作
    成時之情況，並無不適當之情形，依刑事訴訟法第一百五十
    九條之五第二項規定，均有證據能力。
貳、實體方面：
  一、訊據被告甲○○對於上揭犯罪事實於本院行準備程序、審
      理時坦承不諱，並經證人陳曉真、徐鉗、張文曲分別於警
      詢或偵查中證述之情節相符，復有指證照片、行政院衛生
      署臺南醫院新化分院診斷證明書、臺南縣警察局玉井分局
      現場勘查圖、酒精測定紀錄表、解剖筆錄、臺南縣警察局
      玉井分局陳家珍命案勘查報告、法務部法醫研究所法醫毒
      字第○九七○○○二四五一函各一份、刑案現場照片四張
      、陳家珍相驗相片五張、現場採證照片三十八張、相驗照
      片四十八張、陳家珍案死亡解剖照片十四張在卷可參，被
      害人陳家珍死亡時間為九十七年五月九日下午六時，死亡
      原因為大量腹腔積血、腹主動脈銳器刺創及腹部銳器刺創
      ，而扣案被告所有尖刀刀刃血跡、上衣及長褲血跡ＤＮＡ
      與被害人陳家珍ＤＮＡ—ＳＴＲ型別均相同乙節，並有臺
      灣臺南地方法院檢察署相驗屍體證明書、臺灣臺南地方法
      院檢察署九十七年度相字第六六二號法醫解剖鑑定報告書
      及臺南縣警察局南縣警鑑字第○九七二二○○七三五號鑑
      驗書各一份附卷可資佐證。足認被告自白與事實相符，本
      案事證明確，被告殺人犯行堪以認定。
  二、核被告所為，係犯刑法第二百七十一條第一項之殺人罪，
      爰審酌被告年逾六十歲，竟無法以理智克制衝突，僅因與
      被害人細故爭吵，未能持續和平、理性溝通，繼而殺害被
      害人，手段兇惡，惟念在被告乃因被害人對證人徐鉗出言
      不遜在先，進而引發衝突，且被告前無其他不良前科，有
      臺灣高等法院被告前案紀錄表可按，犯後坦承犯行，深具
      悔悟，及其犯罪之動機、目的、手段、對社會所生危害、
      被害人家屬所受傷痛程度等一切情狀，量處如主文所示之
      刑，另依被告犯殺人罪之犯罪性質，認有褫奪公權之必要
      ，依法宣告褫奪公權五年，以資懲儆。又扣案之尖刀一把
      ，係被告所有供本件犯罪所用之物，業據被告供明在卷，
      爰依法併予宣告沒收。至扣案血衣及血褲各一件，雖為被
      告所有，惟此乃被告平日所穿著，並非供本件犯罪所用之
      物，依法自不得宣告沒收，併此敘明。
據上論斷，應依刑事訴訟法第二百九十九條第一項前段，刑法第
二百七十一條第一項、第三十七條第二項、第三十八條第一項第
二款，判決如主文。
本案經檢察官蘇聰榮到庭執行職務。
中    華    民    國    97    年    8     月    27    日
                  刑事第六庭  審判長法  官   張瑛宗
                                    法  官   孫淑玉
                                    法  官   黃莉莉
以上正本證明與原本無異
如不服本判決應於收受本判後十日內向本院提出上訴書狀，並應
敘述具體理由。如未敘述上訴理由者，應於上訴期間屆滿後二十
日內向本院補提理由書狀（均須按他造當事人之人數附繕本）「
切勿逕送上級法院」。
                            書記官  許哲萍
中    華    民    國    97    年    8     月    27    日
附錄論罪科刑法條
刑法第271條（普通殺人罪）
殺人者，處死刑、無期徒刑或十年以上有期徒刑。
前項之未遂犯罰之。
預備犯第一項之罪者，處二年以下有期徒刑。


司法院資訊處製作；財團法人民間司法改革基金會備份。
